臺灣彰化地方法院刑事判決　　　　　　　94年度易字第1306號
公　訴　人　臺灣彰化地方法院檢察署檢察官
被　　　告　乙○○
　　　　　　　　　　（現另案於臺灣彰化看守所羈押中）
上列被告因恐嚇取財案件，經檢察官提起公訴（94年度偵字第81
56號），因被告於本院準備程序中自白犯罪，認有刑事訴訟法第
273條之1第1項之情形，本院裁定改依簡式審判程序審理判決如
下：
    主  文
乙○○意圖為自己不法之所有，以恐嚇使人將第三人之物交付未
遂，累犯，處有期徒刑捌月。
    事  實
一、乙○○曾因懲治盜匪條例案件，經本院於民國（下同）80年
    11月13日以80年度訴字第392號判決判處有期徒刑7年6月確
    定，於83年7月6日假釋付保護管束，後因竊盜案件，經本院
    於86年6月26日以86年度易字第684號判決判處有期徒刑7月
    確定，確定判決撤銷假釋執行殘刑有期徒刑4年5月24日，二
    者接續執行，於89年6月16日假釋付保護管束，復於90年間
    因施用毒品案件撤銷假釋執行殘刑1年11月23日，並於92年2
    月4日縮刑期滿執行完畢。詎仍不知悔改，基於為自己不法
    所有之意圖，於94年10月7日上午11時許，進入位於彰化縣
    溪湖鎮○○路○段35號之「興農超市」內，竊取該超市內之
    菜刀1把、信封袋1份及黑筆1支，並以上開竊得之黑筆在前
    揭信封包裝之塑膠膜上填寫「小姐，這是搶劫，我要搶500
    元，抱歉」等語，出示於櫃臺人員甲○○，並手持菜刀1把
    向甲○○前方約50公分處上下揮舞，以使甲○○將「興農超
    市」內第三人之物交付，致使甲○○心生畏懼，隨即觸動警
    鈴後離開，而乙○○則留置於現場不動，旋為據報前往現場
    處理之員警於94年10月7日上午11時15分許，在上揭處所查
    獲，並扣得信封袋1份，始未得逞。
二、案經彰化縣警察局溪湖分局報請臺灣彰化地方法院檢察署檢
    察官偵查起訴。
　　理　由
一、訊據被告乙○○迭於警詢、偵訊、本院準備程序及審理時對
    上揭犯罪事實均坦承不諱，核與被害人甲○○於警詢指述之
    情節相符（見偵卷第15、16頁），並有贓物認領保管單1紙
    （見偵卷第25頁）、現場照片5幀（偵卷第26-29頁）在卷可
    稽，復有扣案之信封1份可資佐證。足徵被告自白與事實相
    符，堪以採信。本件事證明確，被告上開犯行堪以認定。
二、按刑法第26條前段之一般障礙未遂犯與同法第27條之中止未
    遂犯，二者之區別，應依一般經驗標準予以觀察，以其性質
    是否對已著手犯罪之既遂予以通常之妨礙為其依據。倘其著
    手犯罪後之停止行為，依一般社會通念，為屬可預期未能完
    成犯罪之結果者，仍屬一般障礙之未遂犯，而非中止未遂；
    必其未遂之原因，在一般經驗法則上，非得以預期，純係出
    於行為人之己意而中止或防止其結果之發生者，始得謂為中
    止未遂犯（最高法院84年台上字第4428號判決要旨）。本件
    被告於為恐嚇取財犯行之初，甲○○隨即報警離開，被告旋
    為據報前往現場處理之警員查獲，依一般經驗標準予以觀察
    ，對於恐嚇取財之既遂，已構成通常之妨礙，是以本件被告
    著手恐嚇取財犯行後之停止行為，屬一般障礙之未遂犯，而
    非中止未遂，附此敘明。
三、次按恐嚇取財與強盜罪，二者就其同具有不法得財之意思，
    及使人交付財物而言，固無異趣，但就被害人是否喪失意思
    自由，不能抗拒言之，前者被害人尚有意思自由，後者被害
    人之意思自由已被壓制，達於不能抗拒之程度，故恐嚇取財
    罪，其恐嚇行為雖不以將來之惡害通知為限，即以目前之危
    害相加，亦屬之。但必其強暴、脅迫手段，尚未使被害人達
    於不能抗拒之程度始可，如其強暴、脅迫行為，已使被害人
    喪失意思自由，達於不能抗拒之程度，即應構成強盜罪，而
    非恐嚇取財罪（最高法院87年度台上字第2278號可資參照）
    。查本件被告於警詢中供承稱：「（行搶的菜刀及恐嚇信封
    是由何處而來？）菜刀及信封是興農超市內貨物、我是拿超
    市裡面的筆寫恐嚇信。」、「（你有無揮動手上菜刀向櫃臺
    收銀員要錢？）有揮動手上菜刀、並以菜刀敲打櫃臺。」、
    「（你共恐嚇取得財物新台幣多少錢？）沒有拿到錢。」、
    「（你有無動手向收銀員行搶？）沒有。」、「（收銀員有
    無拿財物給你？）沒有。」、「（你有無動手搶奪收銀櫃臺
    內財物？）沒有。」、「（你因何要向興農超市第二收銀櫃
    臺收銀員恐嚇取財要錢？）想要搶錢。」、「（你沒恐嚇取
    到財物，因何沒逃離現場？）因為我在等櫃臺小姐拿錢給我
    時，警方就到達現場逮捕我。」（見偵卷第13、14頁），而
    證人即被害人收銀員甲○○於警詢中證稱：「（歹徒有無要
    你拿出財物？）我問他要做什麼，該男子告訴我信封上的字
    你看不懂嗎。」、「（你是否有交付財物給該名男子？）沒
    有。當時我接到信封後立即按警鈴之後我就離開現場。」、
    「（你離開現場後該名男子有無動手型搶收銀機內財物？）
    沒有動手行搶收銀機內財物，站在原地不動。」、「（乙○
    ○向你恐嚇取財時，有無揮舞手中菜刀或作勢要砍？）該名
    男子只是將菜刀拿在我前方50公分處上下揮舞。」等語（見
    偵卷第15、16頁），由前揭被告之供述及證人之證詞觀之，
    被告雖持菜刀於證人甲○○前方50公分處上下揮舞，惟並未
    作勢傷害被害人甲○○，亦未強押被害人強取財物，僅一手
    持恐嚇信函，一手持菜刀上下揮舞，被害人尚得於按警鈴後
    離開現場，而被告則站在原地不動，是被告所為尚未達到致
    被害人喪失意思自由，而不能抗拒之程度，揆諸前揭判決要
    旨，其所犯應屬刑法第346條第3項、第1項之恐嚇取財未遂
    罪無訛。
四、核被告所為，係犯刑法第346條第3項、第1項之恐嚇取財未
    遂罪。被告已著手恐嚇取財行為之實施，未生取財之結果，
    為未遂犯，爰依刑法第26條前段之規定，按既遂犯之刑減輕
    其刑。被告曾因懲治盜匪條例案件，經本院於80年11月13日
    以80年度訴字第392號判決判處有期徒刑7年6月確定，於83
    年7月6日假釋付保護管束，後因竊盜案件，經本院於86年6
    月26日以86年度易字第684號判決判處有期徒刑7月確定，確
    定判決撤銷假釋執行殘刑，兩者更定其刑為應執行有期徒刑
    4年5月24日，於89年6月16日假釋付保護管束，復於90年間
    因施用毒品案件撤銷假釋執行殘刑1年11月23日，並於92年2
    月4日縮刑期滿執行完畢，有臺灣高等法院被告全國前案紀
    錄表1份在卷可考，其於五年以內再犯本件有期徒刑以上之
    罪，為累犯，應依刑法第47條之規定，加重其刑，並依刑法
    第71條第1項之規定，先加後減之。爰審酌被告之素行、犯
    罪之動機、正值壯年，不思正當工作，賺取錢財，竟以持刀
    意圖取他人不法利益之犯罪手段、雖未得手，然而對社會治
    安、被害人之人身安全所生之損害不小，及其犯罪後坦承犯
    行之態度等一切情狀，量處如主文所示之刑，以示懲儆。
五、扣案之信封1份，雖係供前開犯罪所用之物，然並非被告所
    有之物，已據被告供述甚明，尚無從依法宣告沒收之。
據上論斷，應依刑事訴訟法第273條之1第1項、第299條第1項前
段，刑法第346條第3項、第1項、第26條前段、第47條，罰金罰
鍰提高標準條例第1條前段，判決如主文。
本案經檢察官何蕙君到庭執行職務
中　　華　　民　　國　　94　　年　　11　　月　　22　　日
                  刑事第二庭    法  官  黃齡玉
以上正本證明與原本無異。
如不服本判決，應於判決送達後10日內，向本院提出上訴狀（ 須
附繕本 ）。
中　　華　　民　　國　　94　　年　　11　　月　　22　　日
                                書記官  施嘉玫
